臺灣板橋地方法院交通事件裁定　　　　96年度交聲字第205 號
原處分機關　交通部公路總局臺北區監理所板橋監理站
異　議　人　甲○○
即受處分人
上列受處分人因違反道路交通管理處罰條例案件，對於交通部公
路總局臺北區監理所板橋監理站96年2 月9 日板監裁字裁41-AAI
204415號裁決處分（原舉發案號：臺北市政府警察局掌電字第AA
I204415 號），聲明異議，本院裁定如下：
    主  文
異議駁回。
    理  由
一、本件異議意旨略以：異議人自臺北市○○○路○ 段284 巷綠
    燈右轉約2 公尺即同步遇到羅斯福路3 段左轉綠燈轉新生南
    路，且該路口為T 型路口，伊於羅斯福路3 段284 巷口亦形
    同等了一個待轉的紅燈時間，卻於日前收到臺北市政府警察
    局中正第二分局回函，陳述伊行經臺北市○○○路與新生南
    路路口時，未依標誌違規左轉，伊若從羅斯福路直行至新生
    南路口當然看得到兩段式左轉標誌，而伊陳述標誌不當設置
    係指若發生羅斯福路3 段284 巷待轉後變綠燈可右轉再同步
    遇到羅斯福路3 段可左轉新生南路時是看不到右側已在路口
    中間的兩段式左轉標誌（左轉時注意力在左後側視線，沒有
    人看到可左轉綠燈還會已過路口還看右側的標誌），該回函
    並未針對伊所提申訴內容回覆，且與實情有出入，爰依道路
    交通管理處罰條例第87條之規定聲明異議云云。
二、按機器腳踏車行駛至交岔路口，其轉彎，應依標誌或標線之
    規定行駛；無標誌或標線者，應依第一百零二條及下列規定
    行駛：一、內側車道設有禁行機車標誌或標線者，應依兩段
    方式進行左轉，不得由內側或其他車道左轉。二、在三快車
    道以上單行道道路，行駛於右側車道或慢車道者，應以兩段
    方式進行左轉彎；行駛於左側車道或慢車道者，應以兩段方
    式進行右轉彎；機慢車兩段左轉標誌「遵２○」，用以告示
　　左轉機器腳踏車或慢車駕駛人應遵照號誌指示，在號誌顯示
  　允許直行時先行駛至右前方路口之左轉待轉區等待左轉，俟
    該方向號誌顯示允許直行後，再行續駛，以兩段方式完成左
    轉。本標誌設於實施機慢車兩段左轉路口附近顯明之處，並
    配合劃設機慢車左轉待轉區標線；汽車駕駛人轉彎時，有下
    列情形之一者，處新臺幣六百元以上一千八百元以下罰鍰：
    二、不依標誌、標線、號誌指示，汽車駕駛人有下列各款所
    列條款之一者，除依原條款處罰鍰外，並予記點：一、有第
    三十三條第一項、第二項、第三十八條第一項、第四十條、
    第四十五條、第四十七條第一款至第三款、第四十八條、第
    四十九條或第六十條第一項、第二項第一款、第二款情形之
    一者，各記違規點數一點，道路交通安全規則第99條第2 項
    、道路交通標誌標線號誌設置規則第65條第1 項、道路交通
    管理處罰條例第48第1 項2 款、第63條第1 項第1 款分別定
    有明文。次按人民違反法律上之義務而應受行政罰之行為，
    法律無特別規定時，雖不以出於故意為必要，仍須以過失為
    其責任條件。但應受行政罰之行為，僅須違反禁止規定或作
    為義務，而不以發生損害或危險為其要件者，推定為有過失
    ，於行為人不能舉證證明自己無過失時，即應受處罰（參照
    大法官會議釋字第275 號解釋文）。
三、經查：異議人甲○○於民國（下同）95年12月28日8 時36分
    許，騎乘車牌號碼N82-915 號重型機車，沿臺北市○○○路
    ○ 段行駛，未以兩段式方式而逕行左轉新生南路，為警當場
    攔停舉發一事，為異議人所不否認，且有臺北市政府警察局
    掌電字第AAI204415 號舉發違反道路交通管理事件通知單影
    本1 紙附卷足憑，是此一情事堪認屬實；至於異議人雖執前
    詞置辯，然由異議人所提出之現場照片及本院至現場履勘之
    結果（見卷附本院96年2 月27日勘驗筆錄〈含現場照片7 幀
    〉），足知自臺北市○○○路○ 段284 巷右轉至羅斯福路3
    段，仍可輕易目睹近端左前上方（紅綠燈號誌旁）及遠端右
    側路邊有機慢車兩段式左轉之標誌，且於前方巷口設有機慢
    車左轉待轉區標線，又該等標誌、標線之設置亦無不當之處
    ，則苟異議人於行駛時，能注意車前狀況，豈有未能發現該
    等兩段式左轉之標誌？此亦不因是否自臺北市○○○路○ 段
    28 4巷右轉至羅斯福路3 段而有異。又微論異議人於「交通
    事件裁決所違規案件陳述書」中已自承：「本人每日皆行經
    此路段．．．。」，則其竟辯稱並未發覺該等兩段式左轉之
    標誌云云，本難置信；況且縱然其所辯未發現該等兩段式左
    轉之標誌而逕行左轉，故非故意違反規定一事屬實，惟揆諸
    前開說明，亦無解於其因過失而應負之罰責，是其所辯自不
    足為其有利之認定。
四、從而，原處分機關據以援引道路交通管理處罰條例第48條第
    1 項第2 款之規定，裁處異議人罰鍰新臺幣600 元，並依同
    條例第63條第1 項第1 款之規定，記違規點數1 點，核無不
    當或違法，故本件異議為無理由，應予駁回。
據上論斷，應依道路交通案件處理辦法第19條，裁定如主文。
中　　華　　民　　國　　96　　年　　2 　　月　　27　　日
                  交通法庭  法　官  陳鴻清
以上正本證明與原本無異。
如不服本裁定，應於送達後5 日內，向本院提出抗告狀。
                            書記官  莊川億
中　　華　　民　　國　　96　　年　　3 　　月　　2 　　日
